臺灣高雄地方法院民事裁定　　　　　 100年度司養聲字第90號
聲　請　人
即收養人　　鄭裕隆
聲　請　人
即被收養人　盧柏樺
關　係　人　李碧蓮
　　　　　　盧介仁
　　　　　　王心汶
上當事人間聲請認可收養事件，本院裁定如下：
    主  文
認可鄭裕隆（男，民國○○○年○○月○○日生，身分證統一編
號：Ｚ000000000號）自民國一百年三月三十日起收養
盧柏樺（男，民國○○○年○月○○○日生，身分證統一編號：
Ｚ000000000號）為養子。
程序費用新臺幣壹仟元由聲請人負擔。
    理  由
一、本件聲請意旨略以：緣聲請人即收養人鄭裕隆與被收養人之
    生母李碧蓮結為夫妻，願收養被收養人盧柏樺為養子，經徵
    得被收養人之生母李碧蓮之同意，及被收養人配偶王心汶之
    同意，收養人鄭裕隆與被收養人盧柏樺於民國100 年3 月30
    日訂立收養契約，並作成書面。為此，狀請鈞院認可本件收
    養等語。
二、按民法第1076條之1 第1 項規定：「子女被收養時，應得其
    父母之同意。但有下列各款情形之1 者，不在此限：(1)父母
    之一方或雙方對子女未盡保護教養義務或有其他顯然不利子
    女之情事而拒絕同意。(2)父母之一方或雙方事實上不能為意
    思表示」；復按民法第1079條之2 規定：「被收養者為成年
    人而有下列各款情形之一者，法院應不予收養之認可：(一)意
    圖以收養免除法定義務。(二)依其情形，足認收養於其本生父
    母不利。(三)有其他重大事由，足認違反收養目的。」；又「
    收養子女，違反第1076條之1 之規定者，無效」、「收養有
    無效、得撤銷之原因或違反其他法律規定者，法院應不予認
    可」，民法第1079條之4 、第1079條第2 項亦分別定有明文
    。
三、經查：
  (一)聲請人主張之上開事實，業據其提出收養契約書、戶籍資料
    、被收養人配偶王心汶之收養同意書、收養人鄭裕隆之土地
    所有權狀、健康檢查報告表各1 份為證，並經收養人鄭裕隆
    及被收養人生母李碧蓮皆到庭陳明同意收養及出養，並皆瞭
    解收養後所生之法律關係（見本院100 年5 月13日非訟事件
    筆錄），故堪信為真實。
  (二)被收養人生父盧介仁經本院合法通知無正當理由未到庭。且
    經被收養人生母李碧蓮到庭陳述：「（問：是否同意被鄭裕
    隆收養？被收養人與收養人相處多久？）同意。他們相處大
    約7 、8 年左右，這段期間被收養人之生父沒有來探視過小
    孩，也沒有給付扶養費，當初我與被收養人之生父離婚時，
    沒有約定探視的問題。」等語明確（見本院100 年5 月13日
    非訟事件筆錄）；另被收養人盧柏樺經本院合法通知固未到
    庭陳明，但經其出具同意書1 紙表明：「本人盧柏樺因工作
    ，無法準時出庭高雄地方法院家事庭，故出具此同意書，本
    人證明自幼未曾與生父盧介仁先生謀面和互動，且對方亦從
    未負撫養責任，故同意由養父鄭裕隆先生認養，並從鄭姓，
    以此證明。」等語，有該同意書1 紙附卷可憑。綜上，足認
    被收養人生父盧介仁自被收養人盧柏樺年幼起即未盡保護教
    養義務，揆諸首揭法律規定，本件收養應無庸得其生父盧介
    仁之同意。
  (三)本院審酌收養人之人格，及收養人鄭裕隆已與被收養人生母
    李碧蓮共組家庭已達11年餘，基於家庭之完整性，亦無民法
    第1079條之2 各款所列應不予認可之情事，認收養人鄭裕隆
    收養被收養人盧柏樺為養子，於法尚無不合，本件聲請人之
    聲請認可收養，應予准許。
四、依非訟事件法第21條第1 項前段、第23條、第24條第1 項，
    民事訴訟法第85條第1 項前段，裁定如主文。
五、如不服本裁定，須於本裁定送達後10日之不變期間內，向本
    院提出抗告狀，並繳納抗告費新臺幣1,000 元。
中    華    民    國    100    年    5    月    18    日
                  家事法庭  司法事務官  任士慧